臺灣臺北地方法院刑事判決　　　　　　　100年度易緝字第2號
公　訴　人　臺灣臺北地方法院檢察署檢察官
被　　　告　徐明昌　冒名譚文.
指定辯護人　本院公設辯護人　沈芳萍
上列被告因偽造貨幣案件，經檢察官聲請簡易判決處刑（98年度
偵字第28498 號），本院認不宜以簡易判決處刑，改依通常程序
審理，並判決如下：
    主  文
徐明昌行使偽造之通用紙幣，累犯，處有期徒刑貳年。扣案如附
表所示偽造之通用紙幣拾柒張，未據扣案偽造之通用紙幣參張（
面額均為新臺幣壹佰元）均沒收之。
    事  實
一、徐明昌（起訴書誤為譚文雄）前於民國91年間因偽造文書案
    件，經本院以90年度易字第1962號判決判處有期徒刑4 月，
    經上訴臺灣高等法院以91年度上易字第1907號撤銷原判決仍
    量處有期徒刑4 月，並經最高法院以92年度台上字第181 號
    判決駁回上訴確定，於94年7 月26日易科罰金執行完畢確定
    。詎仍不知悔改，復於98年11月29日16時30分許，在臺北市
    ○○區○○街龍山寺對面之涼亭，以新臺幣（下同）600 元
    之代價向姓名年籍不詳綽號「阿原」之成年男子，購買偽造
    之新臺幣壹佰元紙幣20張而收集後，並基於行使偽造通用紙
    幣之犯意，於同年11月30日16時10分許，在臺北市萬華區○
    ○○街市場17號攤位，向柳陳錦所經營之蔬菜攤購買售價30
    元之青菜1 把時，持其中之偽造新臺幣壹佰元紙幣1 張冒充
    真幣交予柳陳錦而行使，以支付購買青菜之價款，並由劉陳
    錦處找回70元得逞。經在旁之東三水街市場管理員陳得利發
    覺有異，告知柳陳錦係假鈔，柳陳錦立即追趕徐明昌換回真
    鈔，為巡邏員警當場查獲，並自徐明昌身上查扣如附表所示
    偽造百元通用紙幣17張（含已供行使之新臺幣壹佰元紙幣1
    張）。
二、案經臺北市政府警察局萬華分局報請臺灣臺北地方法院檢察
    署檢察官聲請簡易判決處刑。
    理  由
壹、程序方面：
一、本件公訴人偵查後原係以被告「譚文雄」名義起訴，然經本
    院於99年5 月10日當庭命被冒名者「譚文雄」按捺指紋，併
    同臺北市政府警察局萬華分局於98年11月30日所採自稱「譚
    文雄」者之指紋卡資料，送請內政部警政署刑事警察局鑑定
    結果，發現2 者之指紋並不相符，而警詢時自稱「譚文雄」
    者之指紋經輸入該局指紋電腦系統比對確認結果，其右拇指
    指紋與該局檔存徐明昌指紋卡之左拇指指紋相符，有該局99
    年5 月19日刑紋字第0990067867號鑑定書1份 在卷可稽，嗣
    本院通緝徐明昌到案，徐明昌復當庭坦承於98年11月30日為
    警查獲時冒用「譚文雄」名義之犯行，堪認本件應係被告徐
    明昌犯下偽造貨幣犯行後冒用「譚文雄」名義於警詢、偵查
    中應訊，且冒用「譚文雄」名義偽造署押、按捺指紋無訛，
    足見公訴人所指之被告「譚文雄」，實係被告徐明昌所冒名
    。被告徐明昌於警詢、偵查時均冒「譚文雄」之名應訊，起
    訴書乃誤將被告徐明昌載為「譚文雄」，惟被告徐明昌既係
    本件公訴人所指為被告之人，本院於審理時亦發現被告徐明
    昌於警詢及偵查時冒名「譚文雄」應訊之情，自堪認被告徐
    明昌業經公訴人提起公訴，本院自得對被告徐明昌加以審判
    ，爰將起訴書所載被告「譚文雄」之名更正為被告徐明昌，
    合先敘明（最高法院51年台上字第594 號判例參照）。
二、按被告以外之人於審判外之言詞或書面陳述，除法律有規定
    者外，不得作為證據，刑事訴訟法第159 條第1 項定有明文
    ，此即學理上所稱之「傳聞證據排除法則」，而依上開法律
    規定，傳聞證據原則上固無證據能力，但如法律別有規定者
    ，即例外認有證據能力。又按被告以外之人於審判外之陳述
    ，雖不符同法第159 條之1 至之4 之規定，而經當事人同意
    作為證據，法院審酌該言詞陳述或書面陳述作成時之情況，
    認為適當者，亦得為證據。同法第159 條之5 第1 項定有明
    文。查本判決下列所引用之證據，其中傳聞證據部分，均經
    被告、辯護人及檢察官於本院準備程序及審理時同意作為證
    據使用（見本院卷第43頁、第53頁至第55頁），本院審酌該
    等傳聞證據作成時之狀況，並無違法或不當等不宜作為證據
    之情形，依前開說明，均得作為證據。
貳、實體方面
一、上開犯罪事實，業據被告於警詢、偵查及本院審理時坦承不
    諱，並經證人柳陳錦、陳得利於警訊時證述明確，且有扣押
    筆錄、扣押物品目錄表、截留偽造變造仿造新臺幣券幣通報
    單各1 張、贓物照片4 幀附卷可稽，而扣案之新臺幣壹佰元
    券17張均以彩色噴墨方式仿印，無凹版印紋凸起效果，無隱
    藏字，紙張非鈔券紙，無水印，安全線以亮光物質仿鈔券正
    面五段裸露部分，左下角面額數字以噴墨方式仿折光變色油
    墨，均屬偽鈔等情，有中央印製廠98年12月25日中印發字第
    0980005158號函在卷可稽（98年度偵字第28498 號卷第11頁
    至第15頁、第17頁至第21頁、第26頁至第28頁、第48頁、第
    49頁）。此外，復有附表所示之偽造紙鈔17紙扣案可資佐證
    。本件事證明確，被告犯行洵堪認定，應予依法論科。
二、查新臺幣係臺灣銀行依「中央銀行法」第13條之規定所發行
    之國幣。核被告所為，係犯刑法第196 條第1 項之行使偽造
    通用紙幣罪。聲請簡易判決處刑書雖記載被告係涉犯刑法第
    196 條第2 項後段之行使偽造紙幣罪嫌，惟經蒞庭檢察官於
    100 年2 月21日本院審理時當庭更正，並據以論告（見審判
    筆錄），依檢察一體原則，應以蒞庭檢察官到庭更正之刑法
    第196 條第1 項為檢察官所引應適用之法條，故本件無變更
    起訴法條之問題，併此敘明。被告意圖供行使之用而收集偽
    造紙幣之行為，應為其後行使行為所吸收，不另論罪。按行
    使偽造紙幣，本含有詐欺性質，苟其行使之偽幣，在形式上
    與真幣相同，足以使一般人誤認為真幣而矇混使用者，即屬
    行使偽造紙幣而不應以詐欺罪論擬（最高法院29年度上字第
    1648號判例意旨參照），附此敘明。又查被告自述罹患大腸
    癌，有法務部矯正署100 年3 月2 日北所衛字第1000001945
    號函及就診病歷單在卷可參（本院卷第75頁至第78頁），因
    謀生不易，才一時萌生貪念而觸法，且所行使之偽造紙幣僅
    有1 張，數額不多，其遭遇情況在客觀上可以引起同情，情
    輕法重，縱宣告法定最低刑期仍嫌過重，爰依刑法第59條酌
    量減輕其刑。爰審酌被告僅因貪圖私利、行使偽造通用紙幣
    ，助長偽鈔之流通，鼓勵印製偽鈔之犯罪，紊亂社會交易秩
    序，對於國家金融貨幣政策及整體經濟安定，所生之危害非
    淺，本應重懲不貸，惟念及被告罹患重病，以1 張新臺幣壹
    佰元偽鈔購買食物，情節非重，犯後已坦承犯行，態度亦非
    至為惡劣等一切情狀，量處如主文所示之刑。扣案如附表所
    示之偽造新臺幣壹佰元紙幣17張，應依刑法第200 條之規定
    宣告沒收。至被告供稱一併購買之未扣案之新臺幣壹佰元紙
    幣3 張，因無證據證明已遭滅失，應依同條規定宣告沒收。
據上論斷，應依刑事訴訟法第452 條、第299 條第1 項前段，刑
法第196 條第1 項、第200 條、第59條，判決如主文。
本案經檢察官柯木聯到庭執行職務。
中    華    民    國   100    年    3     月    7     日
                  刑事第十八庭審判長法  官  彭慶文
                                    法  官  陳思帆
                                    法  官  林芳華
以上正本證明與原本無異。
如不服本判決應於收受送達後10日內向本院提出上訴書狀，並應
敘述具體理由；其未敘述上訴理由者，應於上訴期間屆滿後20日
內向本院補提理由書（均須按他造當事人之人數附繕）「切勿逕
送上級法院」。
                                    書記官  林鈴芬
中    華    民    國   100    年    3     月    7     日
附錄本案論罪科刑法條
刑法第196條
行使偽造、變造之通用貨幣、紙幣、銀行券，或意圖供行使之用
而收集或交付於人者，處3 年以上10年以下有期徒刑，得併科5
千元以下罰金。
收受後方知為偽造、變造之通用貨幣、紙幣、銀行券而仍行使，
或意圖供行使之用而交付於人者，處5 百元以下罰金。
第1 項之未遂犯罰之。
附表
┌──────┬───────┬────┐
│鈔票號碼    │面額          │數量    │
├──────┼───────┼────┤
│DM626567UA  │新臺幣壹佰元  │拾柒張  │
└──────┴───────┴────┘